【裁判字號】    89,易,825
【裁判日期】    900227
【裁判案由】    傷害
【裁判全文】
臺灣花蓮地方法院刑事判決                        八十九年度易字第八二五號
    公  訴  人  臺灣花蓮地方法院檢察署檢察官
    被      告  丙○○
    被      告  丁○○
右列被告因傷害案件，經檢察官聲請以簡易判決處刑（八十九年度偵字第二一五三號
），但本院認為不宜以簡易判決處刑，改依通常程序審理，並判決如左︰
    主  文
丙○○傷害人之身體，處拘役肆拾日，如易科罰金以佰元折算壹日。
丁○○無罪。
      事  實
一、丙○○於民國八十九年六月二十一日六時許，在花蓮縣富里鄉○○村○○路十號
    後空地，因細故與其嫂戊○○○發生爭執，竟基於傷害人身體之故意，持不知何
    人所有之木板一塊（未扣案）毆打戊○○○，致其受有右頂部3Ｘ2公分皮下血腫
    、左頂部2Ｘ2公分、左上肢7Ｘ4公分皮下出血、左手腕背部4Ｘ4公分紅腫、左大
    腿10Ｘ10公分皮下血腫、左肩3Ｘ3公分皮下出血等傷害。
三、案經戊○○○訴請花蓮縣警察局玉里分局報請臺灣花蓮地方法院檢察署檢察官偵
    查起訴。
      理  由
甲、有罪部分：
一、右揭事實，業據被告丙○○於警訊、本院訊問時坦承有在前開時地與告訴人戊○○○發生爭執，並持木板丟向戊○○○，而打中其大腿，並在警訊中坦承當時有
    和戊○○○發生拉扯等情不諱，且經被害人戊○○○於警訊、偵查及本院訊問時
    指訴歷歷，並有驗傷診斷書一份可憑。被告丙○○固否認有拿木板打戊○○○之
    事實，辯稱我只有拿木板丟告訴人，沒有打他云云，惟查，上開事實，已有前述
    事證可資證明，被告丙○○前開所辯，應係避重就輕之詞，並不可採。本件事證
    已甚明確，被告丙○○犯行洵堪認定。
二、核被告丙○○所為，係犯刑法第二百七十七條第一項之傷害罪。再查(一)按行為後
    法律有變更者，適用裁判時之法律；但裁判前之法律有利於行為人者，適用最有
    利於行為人之法律，刑法第二條第一項定有明文。且如易服勞役、易科罰金等法
    令之變更，亦有刑法第二條第一項規定之適用（最高法院二十四年七月刑庭總會
    決議、最高法院二十九年度上字第五二五號判例參照）。(二)經查，刑法第四十一
    條業於九十年一月四日修正，同年一月十日經總統公布實施，該條第一項修正為
    ：「犯最重本刑為五年以下有期徒刑之罪，而受六月以下有期徒刑或拘役之宣告
    ，因身體、教育、職業、家庭之關係或因其他正當事由，執行顯有困難者，得以
    一元以上三元以下折算一日，易科罰金。但確因不執行所宣告之刑，難收矯正之
    效或難以維持法秩序者，不在此限。」較諸修正前刑法第四十一條規定：「犯最
    重本刑為三年以下有期徒刑以下之刑之罪，而受六月以下有期徒刑或拘役之宣告
    ，因身體、教育、職業或家庭之關係，執行顯有困難者，得以一元以上三元以下
    折算一日，易科罰金」，就易科罰金部分，以修正後之法律對本案被告丙○○較
    為有利，是依據前開說明，本案自應適用裁判時即修正後之刑法第四十一條第一
    項前段規定，對被告丙○○諭知易科罰金之折算標準。爰審酌被告丙○○並無前
    科紀錄（有台灣高等法院被告全國前案紀紀錄表一份足參），素行尚可、因細故
    出手毆打被害人、被害人所受之傷害及被告犯罪後之態度暨其至今尚未賠償被害
    人損害等一切情狀，量處如主文所示之刑，並諭知易科罰金之折算標準。末查被
    告丙○○傷害戊○○○所使用之木板一塊並未扣案，亦不能證明為被告丙○○所
    有，自無從諭知沒收，附此敘明。
乙、無罪部分：
一、公訴意旨略以：被告丁○○於八十九年六月二十一日八時許，在花蓮縣富里鄉○○村○○路十號，知悉告訴人丙○○與其母戊○○○發生肢體衝突，竟持木棍對
    告訴人恐嚇稱：「你注意點，你出去我要修理你（台語）」等語，致生危害丙○○於人身安全。因認被告涉犯刑法第三百零五條之恐嚇罪嫌云云。
二、按犯罪事實應依證據認定之，無證據不得推定其犯罪事實；又不能證明被告犯罪
    者，應諭知被告無罪之判決，刑事訴訟法第一百五十四條、第三百零一條第一項
    分別定有明文。再按告訴人之告訴，係以使被告受刑事訴追為目的，是其陳述是
    否與事實相符，仍應調查其他證據以資審認（最高法院五十二年台上字第一三○○號判例參照）。又事實之認定，應憑證據，如未能發現相當證據，或證據不足
    以證明，自不能以推測或擬制之方法，為裁判基礎（最高法院四十年台上字第八
    六號判例參照）。再者，認定不利於被告之事實，須依積極證據，苟積極證據不
    足為不利於被告事實認定時，即應為有利於被告之認定，更不必有何有利之證據
    （最高法院三十年上字第八一六號判例）；而所謂「積極證據足以為不利被告事
    實之認定」係指據為訴訟上證明之全盤證據資料，在客觀上已達於通常一般之人
    均不致於有所懷疑，而得確信被告確曾犯罪之程度，若未達到此一程度，而有合
    理懷疑之存在時，即無從為有罪之認定（最高法院七十六年台上字第四九八六號
    判例）。
三、訊據被告丁○○則堅決否認其涉前開公訴人所指之罪嫌，辯稱：我是因為我母親
    （即戊○○○）被丙○○打，我才去找丙○○，我當時沒有拿木棍，我是問他「
    你把我母親打成這樣你打算怎麼辦？」。他說你去驗傷告我啊。我就隨手撿起木
    棍跟他說我不用告你你給我打回來就好，然後我母親就阻止我，我就告訴丙○○
    「今天的事情到此為止，以後如果再這樣我絕不善罷干休。」我並未恐嚇他等語
    。
    本件公訴人認被告涉犯右揭罪嫌，無非以告訴人丙○○之指訴、證人甲○○、乙○○之證詞等，作為認定被告丁○○涉有本件罪嫌之依據。
四、經查：被告丙○○在八十九年六月二十一日六時許，在花蓮縣富里鄉○○村○○
    路十號後空地，以木板毆打戊○○○致其受傷，已如前述，而被告丁○○為戊○○○之子，知悉其母受傷後，即在同日八時許去找丙○○，二人因此發生爭執，
    告訴人丙○○雖指稱被告丁○○有持木棍對其恐嚇稱：「你注意點，你出去我要
    修理你（台語）」，使丙○○心生畏懼之情形，且與證人甲○○所述情節相符，
    惟證人甲○○乃告訴人丙○○之妻（此經證人甲○○當庭陳述明確，並有其身分
    證之記載可參），其所為證詞難免有偏頗告訴人之虞，本院認為並不能作為告訴
    人丙○○前述指訴之佐證；又證人乙○○於警訊中係證稱有看到被告丁○○正在
    地上拿起木棍，與丙○○對罵，而丙○○是拿柴刀站立，沒有聽到被告丁○○對
    丙○○說「你注意點，我要修理你」之恐嚇言語等情，為證人乙○○在警訊中證
    述甚詳（警訊卷二十至二一頁參照），可見證人乙○○之證詞亦不能做為告訴人
    丙○○前開指訴之佐證，此外，再經本院依職權調查結果後，亦無其他確切之證
    據足認被告丁○○涉有此部分犯行，揆諸首揭規定，自應對被告丁○○為無罪之
    諭知。
丙、末查被告丙○○之身分證統一編號為Ｕ一一七五四二九號，此經本院當庭核
    對無誤，起訴書誤載為Ｕ一一七五四二七號，爰逕予更正之。
據上論斷，應依刑事訴訟法第四百五十二條、第二百九十九條第一項前段、第三百零
一條第一項，刑法第二百七十七條第一項、第二條第一項前段、修正後刑法第四十一
條第一項前段，罰金罰鍰提高標準條例第一條前段、第二條，判決如主文。
中        華        民        國    九十    年    二    月    二十七    日
                                    臺灣花蓮地方法院刑事庭
                                        法  官  楊  碧  惠
右正本證明與原本無異。
如對本判決不服，應於送達後十日內，向本院提出上訴狀。（應抄附繕本）告訴人或
被害人如對於本判決不服者，應具備理由請求檢察官上訴，其上訴期間之計算係以檢
察官收受判決正本之日期為準。
                                        法院書記官
中        華        民        國    九十    年    三    月      五      日
附錄本判決論罪之法律條文：
刑法第二百七十七條第一項：
傷害人之身體或健康者，處三年以下有期徒刑，拘役或一千元以下罰金。


司法院資訊處製作；財團法人民間司法改革基金會備份。
